【裁判字號】    97,訴,2687
【裁判日期】    971015
【裁判案由】    違反毒品危害防制條例
【裁判全文】
臺灣彰化地方法院刑事判決              97年度訴字第2687號
公  訴  人  臺灣彰化地方法院檢察署檢察官
被      告  甲○○
                    （現於臺灣彰化監獄執行中）
上列被告因違反毒品危害防制條例案件，經檢察官提起公訴（97
年度毒偵字第2741號），本院依簡式審判程序判決如下：
    主  文
甲○○施用第一級毒品，累犯，處有期徒刑玖月，扣案如附表一
所示之毒品均沒收銷燬，如附表三、四所示之物均沒收。又施用
第二級毒品，累犯，處有期徒刑伍月，扣案如附表二所示之毒品
均沒收銷燬，如附表四所示之物沒收。應執行有期徒刑壹年，扣
案如附表一、二所示之毒品均沒收銷燬，如附表三、四所示之物
均沒收。
    事  實
一、甲○○前因施用毒品案件，經本院以91年度毒聲字第2124號
    裁定送觀察、勒戒後，因評定認無繼續施用毒品傾向，於民
    國91年10月11日執行完畢釋放。又於上開觀察、勒戒執行完
    畢釋放後5 年內，因施用毒品案件，經本院以94年度訴字第
    1051號判決處有期徒刑8 月、4 月，並定應執行刑為有期徒
    刑11月確定；另因竊盜案件，經本院以90年度易字第1493號
    判決處有期徒刑7 月、緩刑4 年確定，嗣經撤銷緩刑，上開
    2 案送監接續執行，於95年11月20日縮短刑期假釋付保護管
    束，於96年2 月12日假釋期滿未經撤銷假釋，其未執行之刑
    ，以已執行論。仍不知警惕，先後為下列行為：
  (一)於97年6 月26日上午10時許，基於施用第一級毒品海洛因之
    犯意，在其位於臺中縣烏日鄉○○路611 號4 樓19室租屋處
    內，將海洛因粉末摻入香菸內，以點燃香菸吸食其煙霧之方
    式，施用海洛因1 次。
  (二)另基於施用第二級毒品甲基安非他命之犯意，於同日上午10
    時許，在同上租屋處內，將甲基安非他命置於玻璃管內，以
    燒烤後吸食其煙霧之方式，施用甲基安非他命1 次。嗣於同
    日下午4 時25分許，為警在彰化縣彰化市○○路○段539 巷
    19號旁盤查其所駕駛之車牌號碼5781-TY 號自用小客車，甲
    ○○因另案通緝中，惟恐遭警查獲，即駕車逃逸，隨即為警
    開槍制止，並予逮捕，於執行附帶搜索時在其車上扣得其所
    有供其施用剩餘如附表一、二所示之毒品、供其施用毒品所
    用如附表三、四所示之物及非其所有如附表五所示之物，查
    悉上情。
二、案經彰化縣警察局彰化分局報告臺灣彰化地方法院檢察署檢
    察官偵查起訴。
    理  由
一、本件被告甲○○所涉為死刑、無期徒刑、最輕本刑為3 年以
    上有期徒刑或高等法院管轄第一審案件以外之罪，並於本院
    行準備程序時就被訴事實為有罪之陳述，本院合議庭依刑事
    訴訟法第273 條之1 第1 項規定，裁定改由受命法官獨任行
    簡式審判程序，先予敘明。
二、按毒品危害防制條例就施用毒品者，僅限於「初犯」及「5
    年後再犯」二種情形，始應先經觀察、勒戒或強制戒治程序
    。倘被告於5 年內已再犯，經依法追訴處罰，縱其第3 次（
    或第3 次以上）再度施用毒品之時間，在初犯經觀察、勒戒
    或強制戒治執行完畢釋放5 年以後，已不合於「5 年後再犯
    」之規定，且因已於「5 年內再犯」，顯見其再犯率甚高，
    原實施觀察、勒戒或強制戒治，已無法收其實效，即應依毒
    品危害防制條例第10條處罰（參照最高法院95年度第7 次刑
    事庭會議意旨）。被告前因施用毒品案件，經本院以91年度
    毒聲字第2124號裁定送觀察、勒戒後，因評定認無繼續施用
    毒品之傾向，於91年10月11日執行完畢釋放；又於上開觀察
    、勒戒執行完畢釋放後5 年內，因施用毒品案件，經本院以
    94年度訴字第1051號判決處有期徒刑8 月、4 月，並定應執
    行刑為有期徒刑11月確定等情，有臺灣高等法院被告前案紀
    錄表、在監在押全國紀錄表各1 份在卷可資參照，是被告曾
    於觀察、勒戒執行完畢釋放後，5 年內再犯毒品危害防制條
    例第10條之罪，並經法院判處罪刑確定，復為本件施用第一
    級、第二級毒品之犯行為警查獲，依上開說明，自與前揭條
    例第20條第3 項之規定僅得適用於「5 年後再犯」之情形不
    符，本件公訴人逕行起訴，並無不合。
三、上揭犯罪事實，業據被告於警詢、偵訊、本院審理時坦承不
    諱（見偵卷第5 、42頁、本院97年10月1 日準備程序及審判
    筆錄），核與證人謝奇、乙○○所述相符（見偵卷第7 、
    14、19、22頁），而被告為警所採集之尿液，經檢驗呈安非
    他命、甲基安非他命、可待因及嗎啡陽性反應，有彰化縣警
    察局彰化分局委託檢驗尿液代號與真實姓名對照認證單（偵
    卷第25頁）、詮昕科技股份有限公司濫用藥物尿液檢驗報告
    （見偵卷第46頁）各1 紙附卷可稽，並有彰化縣警察局彰化
    分局搜索扣案筆錄（偵卷第26頁）、法務部調查局濫用藥物
    實驗室調科壹字第09723038380 號鑑定書（見本院卷）各1
    份、扣案物照片2 張（偵卷第32頁）及如附表一、二所示毒
    品、附表三、四所示之物扣案可證，足認被告上開自白與事
    實相符。綜上，本件事證明確，被告犯行洵堪認定，應依法
    論科。
四、按海洛因、甲基安非他命分別為毒品危害防制條例第2 條第
    2 項第1 款、第2 款所規定之第一級毒品、第二級毒品，被
    告施用海洛因之行為，核係犯毒品危害防制條例第10條第1
    項施用第一級毒品罪；施用甲基安非他命之行為，則係犯同
    條第2 項施用第二級毒品罪。被告為供施用而持有各該級毒
    品之低度行為，應各為施用之高度行為所吸收，均不另論罪
    。被告所犯上開2 罪，犯意有別，行為互殊，應予分論併罰
    。被告前因施用毒品案件，經本院以94年度訴字第1051號判
    決處有期徒刑8 月、4 月，並定應執行刑為有期徒刑11月確
    定；另因竊盜案件，經本院以90年度易字第1493號判決處有
    期徒刑7 月、緩刑4 年確定，嗣經撤銷緩刑，上開2 案送監
    接續執行，於95年11月20日縮短刑期假釋出監保護管束，於
    96年2 月12日假釋期滿未經撤銷假釋，其未執行之刑，以已
    執行論，有臺灣高等法院被告前案紀錄表可稽，被告於有期
    徒刑執行完畢後5 年內又故意再犯本案2 罪，為累犯，應依
    刑法第47條第1 項規定，各加重其刑。爰審酌被告曾因施用
    毒品經送觀察、勒戒，仍未知警惕，又再犯本案之罪，足見
    其雖經觀察、勒戒等治療程序，仍未徹底戒除惡習遠離毒害
    ，顯未能善體國家設置觀察、勒戒機構，協助毒品施用者戒
    除毒害之良法美意，惟施用毒品本質上係戕害自身健康之行
    為，尚未嚴重破壞社會秩序或侵害他人權益，暨其犯罪之動
    機、目的、所生危害及犯罪後坦承犯行態度良好等一切情狀
    ，分別量處如主文所示之刑，並定其應執行刑，以示懲儆。
    扣案如附表一所示白色粉末2 包均為第一級毒品海洛因，有
    上揭法務部調查局藥物實驗室鑑定書1 紙附卷足憑；扣案如
    附表二所示結晶體4 包均為第二級毒品甲基安非他命，業據
    被告自承在卷，且其施用上開結晶體後為警所採集之尿液，
    呈甲基安非他命陽性反應，已如前述，足徵該4 包結晶體均
    為甲基安非他命無訛，皆應依毒品危害防制條例第18條第1
    項前段沒收銷燬。又盛裝上述扣案海洛因毒品之空包裝袋，
    因一般係以傾倒之方式，將包裝袋內之毒品海洛因倒出而與
    包裝袋分離而稱重，必要時，輔以刮杓刮取袋內粉末，然無
    論依何種方式分離，包裝袋內均有極微量之毒品海洛因殘留
    ，業經法務部調查局93年3 月19日調科壹字第09300113060
    號函釋在案，足認前揭空包裝袋內均含極微量海洛因殘留而
    無法析離，亦應整體視為查獲之毒品海洛因，併依毒品危害
    防制條例第18條第1 項前段規定，宣告沒收銷燬如主文所示
    。扣案如附表三所示鏟管1 支、附表四所示零錢包1 個，均
    係被告所有之物，其中如附表三所示之物係供其為本案施用
    第一級毒品犯行所用，如附表四所示之物係供其為本案施用
    第一級毒品、第二級毒品犯行所用，業據被告供述明確（見
    本院97年10月1 日審判筆錄），爰依刑法第38條第1 項第2
    款規定宣告沒收如主文所示。至附表五所示之物，非屬被告
    所有之物，亦非違禁物，尚無從宣告沒收，附此說明。
據上論斷，應依刑事訴訟法第273 條之1 第1 項、第299 條第1
項前段，毒品危害防制條例第10條第1 項、第2 項、第18條第1
項前段，刑法第11條、第47條第1 項、第51條第5 款、第38條第
1 項第2 款，判決如主文。
本案經檢察官蔡曉崙到庭執行職務。
中    華    民    國    97    年    10    月    15    日
                  刑事第三庭  法  官  楊舒嵐
以上正本證明與原本無異。
如不服本判決，應於判決送達後10日內，向本院提出上訴書狀，
上訴書狀應「敘述具體上訴理由」，並按他造當事人之人數附繕
本。「切勿逕送上級法院」。
中    華    民    國    97    年    10    月    16    日
                              書記官  張木松
附表一：第一級毒品海洛因貳包（驗餘淨重壹點捌公克，空包
        裝總重零點陸貳公克）。
附表二：第二級毒品甲基安非他命肆包（毛重陸點肆公克）。
附表三：塑膠鏟管壹支。
附表四：黑色零錢包壹個。
附表五：軟管壹條。
附錄論罪科刑法條：
毒品危害防制條例第10條
施用第一級毒品者，處 6 月以上 5 年以下有期徒刑。
施用第二級毒品者，處 3 年以下有期徒刑。


司法院資訊處製作；財團法人民間司法改革基金會備份。
